【裁判字號】    99,台上,5955
【裁判日期】    990930
【裁判案由】    偽造有價證券
【裁判全文】
最高法院刑事判決            九十九年度台上字第五九五五號
上訴人  台灣高等法院高雄分院檢察署檢察官
被  告  甲○○○
上列上訴人因被告偽造有價證券案件，不服台灣高等法院高雄分
院中華民國九十八年七月十四日第二審更審判決（九十八年度上
更(一)字第二八號，聲請簡易判決處刑案號：台灣屏東地方法院檢
察署九十二年度偵字第六一０一號），提起上訴，本院判決如下
：
    主  文
上訴駁回。
    理  由
按刑事訴訟法第三百七十七條規定，上訴於第三審法院，非以判
決違背法令為理由，不得為之。是提起第三審上訴，應以原判決
違背法令為理由，係屬法定要件。如果上訴理由書狀並未依據卷
內訴訟資料，具體指摘原判決不適用何種法則或如何適用不當，
或所指摘原判決違法情事，顯與法律規定得為第三審上訴理由之
違法情形，不相適合時，均應認其上訴為不合法律上之程式，予
以駁回。又檢察官就被告犯罪事實，應負舉證責任，並指出證明
之方法，為刑事訴訟法第一百六十一條第一項所明定。因此，檢
察官對於起訴之犯罪事實，應負實質之舉證責任。倘其所提出之
證據，不足為被告有罪之積極證明，或其闡明之證明方法，無從
說服法院形成被告有罪之心證，基於無罪推定之原則，自應為被
告無罪之諭知。而認定犯罪事實所憑之證據，無論直接或間接證
據，其為訴訟上之證明，須於通常一般之人均不致有所懷疑，而
得確信其為真實之程度者，始得據為有罪之認定，倘其證明尚未
達到此一程度，而有合理之懷疑存在時，事實審法院復已就其心
證上理由予以闡述，敘明其如何無從為有罪之確信，因而為無罪
之判決，尚不得任意指為違法。本件原判決以公訴意旨略稱，被
告甲○○○曾因以重利貸與丙○○、乙○○、曾建維、蕭張英、
鄧萬來、張春貞、丁○○、宋仔等人金錢，被告為供追索債務，
竟基於意圖供行使之用而偽造有價證券之犯意，於不詳時、地，
利用不知情之不詳姓名年籍之成年人，接續在原判決附表（下稱
附表）所示之本票七紙上偽造丙○○等人之署名，足生損害於丙
○○等人，而偽造丙○○等人為發票人之本票七紙，藏放在其屏
東縣內埔鄉○○路之日式木造房屋居住處，以便供日後追索債務
時行使之用。嗣於民國九十二年十月二十二日上午九時許，為警
持搜索票在上開住處查獲，並扣得如附表所示之偽造本票七紙。
因認被告涉犯刑法第二百零一條第一項之偽造有價證券罪嫌云云
。並以丙○○、張春貞於偵查中否認本票係渠等簽發，及確曾向
被告借款為其依據。惟經審理結果，以被告固不諱言扣案之本票
係在其居處門口拾獲，惟堅詞否認偽造情事；而警方另在被告住
處另查獲空白本票十四本，經原審勘驗，檢察官所指上開七紙被
偽造之本票並非出自該十四本本票，有勘驗筆錄可稽（見原審更
(一)卷第五六至五七頁）；其中「票號為579733、579734、579735
、579736至579737等共計五紙本票（即附表編號2至6）上國字金
額及發票人地址欄位之筆跡相符，票號為579731及207977號之本
票（即附表編號1、7）上筆跡，因有做作之虞，歉難鑑定」，有
內政部警政署刑事警察局鑑定書為憑（見第一審卷第九五至九九
頁）；原審復將上開七紙本票及另紙在被告住處扣得之608546號
本票及被告、丙○○、邱孝忠之筆跡資料，及被告、丙○○之指
紋送請該局鑑定，以送鑑本票上之指紋，因紋線模糊不清，特徵
點不足，無法比對，而有關筆跡鑑定，因筆跡資料不足，故無法
鑑定；原審再將該等本票及筆跡資料，送請法務部調查局鑑定，
亦以送鑑資料不足，無從鑑定；均有上開機關覆函在卷（見原審
更(一)卷第七八、八八頁）。原審復將上開本票及卷內資料詳細勘
驗比對，認扣案之七張本票，雖無證據證明係本票名義人所簽發
，但亦非被告或證人邱孝忠所簽發（見原判決第五頁第十八行以
下至第六頁第六行）。參以被告曾借款他人賺取利息，亦曾持本
票聲請法院強制執行，而本件扣案本票早在九十一年九月、十月
、九十二年一月、二月即可行使票據上之權利，迄本案被搜索扣
押時已經過一年或將近一年被告均未行使。縱被告所陳其持有本
票之原因，與常情顯然有悖，然既乏證據證明被告本人所偽造，
或著由他人所偽造，即不能遽為有罪之推定。此外，復無其他積
極證據足證被告有檢察官所指之偽造有價證券犯行，乃撤銷第一
審論處被告意圖供行使之用，而偽造有價證券罪刑之判決，改判
諭知被告無罪。已詳敘其綜合證據調查之結果，仍無從為被告有
罪確信之心證理由，所為論斷俱有卷內證據資料足憑，核與經驗
法則及論理法則並無違背，亦無所指理由矛盾及理由不備之違法
。上訴意旨略以，扣案本票七紙與其餘十四本空白本票底色及印
刷文字相同，且其中第九本號碼為579653至579675，與本件5797
33至579737接近；被告曾因借貸金錢牟取高利，經判決有罪確定
，又確曾借錢與丙○○及宋仔，則為追索債務而偽造本票，與事
理相符；被告拾獲扣案本票後，丙○○於九十二年七月向被告借
貸而簽發新台幣（下同）十五萬元本票一紙交付，在本案查獲前
十日復向被告借貸三千元，被告均未告知拾獲本票情事與常情不
合，原判決有採證違背經驗、論理法則、判決理由不備等違誤云
云。查一般本票底色、印刷文字相同或票號接近，尚不足以推論
扣案本票係被告所偽造，而動搖原判決之判斷，上訴意旨顯屬誤
會。此外，均係就原審取捨證據及判斷其證明力職權之適法行使
，及判決內已明白論斷之事項，任憑己見指摘原判決違法，與法
律規定得為第三審上訴理由之違法情形，不相適合，其上訴違背
法律上之程式，應予駁回。
據上論結，應依刑事訴訟法第三百九十五條前段，判決如主文。
中    華    民    國  九十九  年    九    月   三十   日
                      最高法院刑事第十一庭
                          審判長法官  石  木  欽
                                法官  洪  佳  濱
                                法官  韓  金  秀
                                法官  段  景  榕
                                法官  周  煙  平
本件正本證明與原本無異
                                      書  記  官
中    華    民    國  九十九  年    十    月    六    日
                                                     ｍ

司法院資訊處製作；財團法人民間司法改革基金會備份。
